臺灣桃園地方法院民事裁定
111年度監宣字第120號
聲  請  人  張阿燕  
相  對  人  陳志雄  
關  係  人  陳彩雲  
上列當事人間監護宣告事件，本院裁定如下：
    主  文
宣告陳志雄（男，民國00年0月00日生，身分證統一編號：Z0000
00000號）為受監護宣告之人。
選定張阿燕（女，民國00年0月00日生，身分證統一編號：Z0000
00000號）為受監護宣告之人陳志雄之監護人。
指定陳彩雲（女，民國00年00月0日生，身分證統一編號：Z0000
00000號）為會同開具財產清冊之人。
聲請費用由受監護宣告之人負擔。
    理  由
一、本件聲請意旨略以：聲請人張阿燕為相對人陳志雄之母。相
    對人因幼時發燒，為重度身心障礙之人，致不能為意思表示
    或受意思表示，或不能辨識其意思表示之效果，有身心障礙
    證明可證。為協助辦理相對人父親繼承事宜，故提出本案之
    聲請，為此依民法第14條第1項、家事事件法第164條第1項
    規定，聲請本院准予對相對人為監護宣告，並依民法第1111
    條規定指定聲請人為相對人之監護人暨指定關係人陳彩雲為
    會同開具財產清冊之人，且命相對人之監護人及會同開具財
    產清冊之人於監護開始後2個月內開具財產清冊陳報本院。
    若本院認相對人尚未達可宣告監護之程度，則請依民法第14
    條第3項、第15之1條第1項、家事事件法第174條之規定為輔
    助宣告等語，並提出戶籍謄本、除戶謄本、親屬系統表、同
    意書及身心障礙證明等件為證。
二、按「對於因精神障礙或其他心智缺陷，致不能為意思表示或
    受意思表示，或不能辨識其意思表示之效果者，法院得因本
    人、配偶、四親等內之親屬、最近一年有同居事實之其他親
    屬、檢察官、主管機關或社會福利機構之聲請，為監護之宣
    告。」民法第14條第1項定有明文。本件經本院以視訊方式
    於鑑定機關即周孫元診所鑑定醫師周孫元前點呼相對人年籍
    資料，相對人意識清醒，但對所詢問題均無口語回應。鑑定
    人周孫元醫師對相對人心神及身體狀況初步診斷後表示：重
    度智能障礙，其餘檢查後詳如鑑定報告等語，有本院民國11
    1年5月27日訊問筆錄附卷可稽。另參酌周孫元診所出具精神
    鑑定報告結果略以：陳員符合重度智能障礙（ICD-10-CM編
    碼 F72）之診斷。因此心智缺陷，致其為意思表示、受意思
    表示及辨識意思表示效果之能力，均已達不能之程度等語，
    有該院檢附之精神鑑定報告書在卷足按。本院審酌相對人因
    精神障礙已致不能為意思表示或受意思表示，聲請人聲請對
    於相對人為監護之宣告，核無不合，應予准許。
三、次按「法院為監護之宣告時，應依職權就配偶、四親等內之
    親屬、最近一年有同居事實之其他親屬、主管機關、社會福
    利機構或其他適當之人選定一人或數人為監護人，並同時指
    定會同開具財產清冊之人。」「法院為前項選定及指定前，
    得命主管機關或社會福利機構進行訪視，提出調查報告及建
    議。監護之聲請人或利害關係人亦得提出相關資料或證據，
    供法院斟酌。」「法院選定監護人時，應依受監護宣告之人
    之最佳利益，優先考量受監護宣告之人之意見，審酌一切情
    狀，並注意下列事項：㈠受監護宣告之人之身心狀態與生活
    及財產狀況。㈡受監護宣告之人與其配偶、子女或其他共同
    生活之人間之情感狀況。㈢監護人之職業、經歷、意見及其
    與受監護宣告之人之利害關係。法人為監護人時，其事業之
    種類與內容，法人及其代表人與受監護宣告之人之利害關係
    。」民法第1111條第1項、第2項、第1111條之1分別定有明
    文。
四、本院經囑請桃園市社會工作師公會對兩造及關係人進行訪視
    ，訪視評估結果略以：
    ㈠需求評估：
　　　相對人目前領有重度第1類身心障礙證明。訪視當天，相
      對人具自主行動及部分自理生活起居之能力，但無法以言
      語回答個人基本資料、父母與手足姓名及分辨左右，也不
      會書寫個人姓名。評估相對人受障礙影響，而無與人溝通
      互動及獨立對外處理個人事務之能力，而有他人協助照顧
      及處理個人事務之需。聲請人表示，為協助相對人申請印
      鑑證明以辦理繼承事宜，而向法院聲請本案。
　　㈡建議：
      本案之聲請人為相對人母親，關係人為相對人姑姑，相對
      人目前與聲請人、相對人妹妹、祖母、二叔、四叔、小嬸
      及堂妹同住桃園區住所，平時由聲請人及相對人祖母一起
      照顧相對人的日常生活起居及外出活動，由聲請人主責處
      理相對人事務、不定時陪同相對人就醫、負責保管相對人
      重要證件、存摺與印章及使用相對人領有之身心障礙者生
      活補助與聲請人個人工作收入一起支付相對人每月所有開
      銷費用，而關係人願意協助聲請人處理相對人事務。訪視
      現場，聲請人口頭表示，相對人祖父及父親皆已往生，而
      相對人妹妹有簽名表示知悉及同意本案之聲請，聲請人亦
      有告知相對人祖母有關本案之聲請，相對人祖母則表示同
      意本案之聲請。經訪視，聲請人具擔任本案監護人意願，
      關係人具擔任本案會同開具財產清冊之人意願。綜合評估
      ，相對人的受照顧狀況、聲請人及關係人的陳述，未見明
      顯不適任之消極原因，惟建請鈞院以相對人最佳利益為考
      量，參酌相關事證後予以綜合裁量之等語，此有桃園市社
      會工作師公會函附桃園市政府社會局社會工作科監護（輔
      助）宣告調查訪視報告在卷可參。
五、綜合上情，本院審酌聲請人為相對人母親，有穩定居住所、
    工作收入及充足時間，可主責處理相對人事務、不定時陪同
    相對人就醫、負責保管相對人重要證件、存摺與印章及使用
    相對人領有之身心障礙者生活補助與聲請人個人工作收入一
    起支付相對人每月所有開銷費用，聲請人無明顯不適任之情
    形，且具有擔任監護人之意願，可提供相對人良好之生活照
    顧與保護，力能擔負相對人監護人之職務無疑。另關係人為
    相對人姑姑，有穩定居住所、工作收入及時間，願意協助聲
    請人處理相對人事務。經訪視，關係人有意願擔任本案會同
    開具財產清冊之人，關係人並無明顯不適任之情形，故由關
    係人擔任會同開具財產清冊之人，應能致力維護相對人之權
    益甚明，自無不當。本院爰依前揭法律規定，選定聲請人為
    相對人之監護人，併指定關係人為會同開具財產清冊之人。
    又依民法第1113條準用同法第1099條、第1099條之1之規定
    ，於監護開始時，監護人對於受監護宣告人之財產，應會同
    關係人於2個月內開具財產清冊，並陳報法院，於開具完成
    並陳報法院前，監護人對於受監護宣告人之財產，僅得為管
    理上必要之行為，附此敘明。
六、爰依家事事件法第164條第2項，裁定如主文。
中    華    民    國   111    年    6     月    9    日
                  家事法庭    法  官  林文慧
以上正本證明與原本無異。
如對本裁定抗告須於裁定送達後10日內向本院提出抗告狀，並繳
納抗告裁判費新台幣1,000 元。
                              書記官  蘇珮瑄
中　　華　　民　　國　　111 　年　　6 　　月　　10　　日